【裁判字號】    90,上易,1044
【裁判日期】    900411
【裁判案由】    侵占等
【裁判全文】
臺灣高等法院刑事判決                            九十年度上易字第一四四號
    上  訴  人  臺灣板橋地方法院檢察署檢察官
    被      告  甲○○
右上訴人因被告侵占等案件，不服臺灣板橋地方法院八十九年度易字第四四八九號中
華民國八十九年十二月十八日第一審判決（起訴案號：臺灣板橋地方法院檢察署八十
九年度偵字第一八九六四號），提起上訴，本院判決如左：
    主  文
上訴駁回。
    理  由
一、公訴意旨略以：被告甲○○原係臺北市○○區○○路三段八十三號二樓之二冠神
    科技股份有限公司（下稱冠神公司）經理，竟意圖為自己不法之所有，並基於概
    括之犯意，分別於民國（下同）八十九年三月任職期間，利用職務之便，連續侵
    占創億理財顧問有限公司及美商大都會人壽保險股份有限公司臺灣分公司所交付
    之貨款，計新臺幣十四萬元，供己花用；復意圖為自己不法之所有，於八十九年
    五月下旬離職前，趁公司相關人員未注意之際，竊取冠神公司所有內載保險業務
    應用軟體硬碟一具，因認被告涉犯刑法第三百三十六條第二項之業務侵占罪、同
    法三百二十條第一項之竊盜罪嫌。
二、按案件由犯罪地或被告之住所、居所或所在地之法院管轄；無管轄權之案件，應
    諭知管轄錯誤之判決，並同時諭知移送於管轄法院；又管轄錯誤之判決得不經言
    詞辯論為之，刑事訴訟法第五條第一項、第三百零四條、第三百零七條分別定有
    明文；而被告之所在地，係以起訴時為標準，最高法院亦著有四十八年臺上字第
    八三七號判例可資參照。又所謂「起訴時」，係以檢察官以函送審判之起訴書正
    本，送達法院收發室之日期為準（參照臺灣高等法院六十五年度法律座談會刑事
    類第七十八號提案之審查意見及原司法行政部刑事司台66刑(二)函字第○九五四號
    函）。
三、經查：本件被告之住所地於八十九年六月十六日即遷入設籍於桃園縣蘆竹鄉○○
    村○○○街三十八號四樓，此有法務部戶役政連結作業系統一紙附卷可稽，而本
    件起訴時係八十九年十一月二十九日，此亦有原審法院蓋於臺灣板橋地方法院檢
    察署乙○吉明八九偵字第一八九六四號函之收狀戳足憑，是被告於起訴時已無住
    居所在本院管轄區域；而公訴人所指被告之犯罪地即創億理財顧問有限公司、美
  商大都會人壽保險股份有限公司臺灣分公司、冠神科技股份有限公司係分別設於
    臺北市松山區○○○路○段三一六號八樓、臺北市○○區○○路四段八十五號十
    一樓及臺北市○○區○○路三段八十三號二樓之二，此經告訴人之代表人丙○○
    到庭陳述屬實，復有公司資料查詢表附卷足佐，則本案之犯罪地亦分屬臺灣臺北
    、士林地方法院之管轄範圍。揆諸首開說明，原審對本案自無管轄權，原審逕為
    諭知管轄錯誤之判決，並移送於被告犯罪地之管轄法院即臺灣士林地方法院，核
    無不合。
四、檢察官上訴意旨稱原審未傳拘被告到庭說明是否確未居於臺北縣三重市，竟據斷
    該院無管轄權，顯非有洽云云。惟經本院傳訊被告到庭，其陳稱八十九年三、四
    月間即搬至桃園縣蘆竹鄉，沒有住在臺北縣三重市等語（見本院九十年四月九日
    訊問筆錄）。是臺灣板橋地方法院無管轄權甚明。檢察官上訴意旨指摘原判決不
    當，為無理由，應予駁回，並不經言詞辯論為之。
五、據上論斷，依刑事訴訟法第三百六十八條、第三百七十二條，判決如主文。
中      華      民      國    九十      年      四      月     十一     日
                              臺灣高等法院刑事第二十二庭
                                  審判長法  官  許  正  順
                                        法  官  邱  同  印
                                        法  官  胡  方  新
右正本證明與原本無異。
不得上訴。
                                        書記官  秦  慧  榮
中    華    民    國     九十     年      四        月      十二        日


司法院資訊處製作；財團法人民間司法改革基金會備份。
